【裁判字號】    95,交聲,66
【裁判日期】    950306
【裁判案由】    交管條例聲異
【裁判全文】
臺灣板橋地方法院刑事裁定              95年度交聲字第66號
原處分機關  交通部公路總局臺北區監理所
異  議  人  丙○○
上列受處分人因違反道路交通管理處罰條例案件，對於交通部公
路總局臺北區監理所民國95年1 月6 日所為之處分（處分案號：
北監自裁字裁40-Z00000000號），聲明異議，本院裁定如下：
     主  文
原處分撤銷。
丙○○不罰。
    理  由
一、本件原處分意旨略以：受處分人丙○○於民國94年7 月29日
    上午8 時43分許，將其所有之GT－9961號自用小客車車牌，
    借與原車牌號碼6N－8636號之車輛懸掛使用，而在國道三號
    高速公路新店交流道出口處為內政部警政署國道公路警察局
    員警查獲，並以違反道路交通管理處罰條例第12條第1 項第
    5 款舉發，因受處分人未依規定自動繳納罰鍰，亦未依規定
    到案聽候裁決，原處分機關交通部公路總局臺北區監理所遂
    裁處異議人應處罰鍰新臺幣（下同）8,700 元，並牌照吊銷
    等語。
二、異議人丙○○則辯稱：其原有之車牌號碼GT－9961號自用小
    客車於93年2 月20日即已出售並交付與甲○○占有使用，故
    異議人於案載違規時間當時，已非車牌號碼GT－9961號自用
    小客車之汽車所有權人，不應對之裁罰等語。
三、按本件違規自用小客車乃屬動產之一種，而我國動產所有權
    讓與與不動產所有權讓與之要件規定並不相同，除法律另有
    特別規定外（例如航空法之飛行器、船舶法之船舶或動產擔
    保交易法等），非以登記作為動產所有權移轉之成立或生效
    要件，故汽車之過戶移轉登記僅係為便利行政機關在課稅等
    程序辨認形式上車主為何人，尚不能純粹以登記內容作為認
    定實體所有權之依據，民法第758 條、第761 條規定可資參
    照，從而汽車登記名義人與實際所有人原則上固應相符，然
    苟不一致，而合於民法動產物權移轉之要件，縱未至公路監
    理機關申請汽車過戶登記手續，仍應認該汽車所有權已經移
    轉，非以該登記名義人為絕對汽車所有權人，合先敘明。
四、經查，異議人丙○○對於其原有之GT－9961號自用小客車車
    牌，於94年7 月29日上午8 時43分許，懸掛在原車牌號碼6N
    －8636號之車輛上使用，而在國道三號高速公路新店交流道
    出口處為內政部警政署國道公路警察局員警查獲等情，並不
    否認，然主張其因於93年2 月14日晚間6 時5 分許，駕駛車
    號GT－9961號小客車在國道一號高速公路與甲○○發生車禍
    ，二人遂協議由甲○○以5 萬8 千元購買該小客車達成和解
    ，於93年2 月20日即已將該小客車出售並交付與甲○○占有
    使用，而由開設瑞晟汽車行之乙○○當見證人等語，並提出
    國道公路警察局道路交通事故當事人登記聯單、和解書、汽
    車買賣合約書各1 紙為證，核與證人甲○○於本院調查時到
    庭結證稱：伊於93年2 月14日與丙○○在高速公路發生車禍
    後，伊就把丙○○的車買下來當作和解條件，丙○○並已點
    交該輛汽車與伊，買賣合約書第一行買主是筆誤才會寫成乙○○，伊後來又將該車賣給顏勝文，本來要辦過戶，但伊把
    車子交給顏勝文後，顏勝文就不見蹤影等語相符，又證人乙○○亦結證稱：本件買賣合約書是我先寫好，再由丙○○、
    甲○○自己蓋指印及印章，買賣合約書的條件都屬實，車子
    也已經點交了等語在卷（均見本院95年2 月24日訊問筆錄）
    ，足認異議人所言信而有徵，堪予採信。從而，該輛車牌號
    碼GT－9961號自用小客車於本件舉發前即93年2 月20日，既
    經異議人與甲○○雙方完成動產所有權之讓與合意，異議人
    並已交付該輛自用小客車，足見異議人於本件舉發當時已非
    該車之所有權人，故異議人並無原處分機關所指之前揭違規
    行為，實可認定。
五、綜上所述，本件異議人丙○○於案載違規時間當時，既已非
    車牌號碼GT－9961號自用小客車之所有權人，是原處分機關
    即移送機關交通部公路總局臺北區監理所對之予以裁罰，於
    法即有未合。而本件異議人之異議，經核確有理由，故應由
    本院將原處分撤銷，併為異議人不罰之諭知，以資適法。
據上論斷，應依道路交通管理處罰條例第87條第2 項、道路交通
案件處理辦法第20條前段，裁定如主文。
中    華    民    國    95    年    3     月    6     日
                        交通法庭  法  官  張兆光
上列正本證明與原本無異。
如不服本裁定，應於裁定送達後5日內向本院提出抗告狀。
                                  書記官  曹秋冬
中    華    民    國    95    年    3     月    6     日


司法院資訊處製作；財團法人民間司法改革基金會備份。
